【裁判字號】    98,上訴,4994
【裁判日期】    990312
【裁判案由】    搶奪等
【裁判全文】
臺灣高等法院刑事判決                98年度上訴字第4994號
上  訴  人  臺灣桃園地方法院檢察署檢察官
被      告  甲○○原名胡家豪
被      告  乙○○
被      告  丁○○
上列上訴人因被告搶奪等案件，不服臺灣桃園地方法院97年度訴
字第790號、98年訴緝字第72號，中華民國98年4月30日，98年10
月14日第一審判決（起訴案號：臺灣桃園地方法院檢察署96年度
偵字第25827，25790號，97偵字第9350號），提起上訴，本院判
決如下：
    主  文
原判決關於甲○○、丁○○部份撤銷。
甲○○無罪。
丁○○犯收受贓物罪，累犯，處有期徒刑肆月，如易科罰金以新
台幣壹仟元折算壹日，減為有期徒刑貳月，如易科罰金以新台幣
壹仟元折算壹日。
其餘上訴駁回。
    事  實
一、丁○○因強盜，搶奪及違反麻醉藥品管理條例等案，分別經
    台灣板橋地方法院以84年訴字1048號判處有期徒刑二年，85
    年易字第755號判處有期徒刑六 月，台灣桃園地方法院以84
    年訴字第1623號判處有期徒刑八年五月，上開三案接續執行
    ，於民國89年3月16日假釋，於95年2月23日縮短刑期假釋期
    滿，視為執行完畢。明知95年10月初某日，某不詳姓名年籍
    之人所交付之OKWAP牌、銀紅色、門號0000000000 號、序號
    000000000000000 號之手機【下稱系爭手機】一支，係來路
    不明之贓物（係丙○○所有，於95年10月3日下午5時25分許
    ，在桃園縣龍潭鄉○○村○○○路7之10號前，遭獨自騎乘
    車號不詳之黑色機車，下手搶奪丙○○所有之皮包一只（內
    含現金新臺幣【下同】二萬元，易立信牌、門號0000000000
    號手機及系爭手機各一支，得手後旋即離去），竟予收受使
    用，再轉交予不知情之女友官明慧使用。嗣丙○○報警處理
    ，經警調閱系爭手機之行動電話通聯資料，而循線查悉上情
    。
二、案經被害人丙○○訴請桃園縣政府警察局楊梅分局報請臺灣
    桃園地方法院檢察署檢察官偵查起訴。
    理  由
甲、有罪部份（即被告丁○○部分）：
一、證據能力：被告對後引證據之證據能力，均未爭執（本院卷
    第96頁背面），且觀其製作取得之情形，亦無違法或不當之
    情況，依刑事訴訟法第159條之5規定，均有證據能力。
二、被告丁○○則固不諱言曾持有系爭手機，惟辯稱：不知系爭
    手機是搶來的等語。經查：
（一）有關被害人丙○○於上開時、地，遭不詳姓名之人乘不詳
      車牌號機車搶奪包含系爭手機在內之前述財物，而後將贓
      物手機交予被告丁○○等情，業據被告丁○○於偵訊坦承
      ：我承認使用贓物手機，並承認贓物罪等語（偵字第2582
      7號卷第91 頁），證人丙○○於原審證述遭搶情節（原審
      訴字卷第57至59頁），證人官明慧証稱：丁○○95年10月
      3日之後是用OKWAP 牌、銀紅色行動電話等語（偵字第258
      27號卷第20頁），互核大致相符，且系爭手機曾由被告丁○○搭配使用證人官明慧申辦之0000000000號、00000000
      00號行動電話門號等情，有通聯調閱查詢單（偵卷第28至
      35頁）在卷可憑，此部份事實，堪予認定。
（二）被告丁○○辯稱：不知是搶來的贓物等語，然如前所述，
      被告丁○○於偵訊坦承：我承認使用贓物手機，並承認贓
      物罪等語（偵字第25827號卷第91頁）。顯已知悉是來路
      不明之贓物，是其事後辯稱不知贓物云云，自不足採。
（三）至於被告丁○○究係由何人交付上開手機及其原因等情，
      先於警詢證稱：是家豪借我使用的云云（偵字第25827 號
      卷第7頁），其後於96年10 月29日偵訊改稱：是甲○○在
      修車廠交給我的，（後改稱）在我家拿給我做為借款之抵
      押云云（偵字第15827號卷第38 頁），又改稱：上開手機
      是乙○○在我朋友的修車廠借我的。乙○○在洪彬的修車
      廠後門交給我一支OKWAP牌紅色手機云云（同上卷第51 頁
      ），前後不一，復無佐證，自難採取。然均不影響其自不
      詳人處取得本件贓物之犯行。
（四）至於證人洪彬之偵訊筆錄固載：家豪跟我說，丁○○「紅
      色」那支手機，是家豪在修車廠給鄭的等語（偵字第2582
      7 號卷第91-92 頁），惟經原審勘驗該日錄音，應是稱：
      粉紅色等情，有勘驗筆錄在卷可參（原審卷第90-91 頁）
      ，所稱顏色與系爭手機顯然不同，自無從為被告丁○○說
      詞之佐證，合予敘明。
綜上，被告丁○○所辯不足採，事證明確，其犯行洵堪認定。
三、核被告丁○○所為，係犯刑法第349條第1項收受贓物罪。被
    告丁○○有如事實欄一之犯罪執行完畢情形，於五年內故意
    再犯本件有期徒刑以上之罪，為累犯，依法加重其刑。又其
    犯罪在96年4月24日之前，應依中華民國罪犯減刑條例第2條
    第1項第3款，第7條，第9條規定，減其宣告刑二分之ㄧ。
四、原審認被告丁○○無罪，如前所述，是有誤會。檢察官上訴
    指摘及此，為有理由，自應由本院撤銷改判。爰審酌被告犯
    罪動機、收贓影響犯罪之偵辦，及對人民財產安全之影響，
    並犯罪態度等一切情況，量處如主文第三項所示之刑，並諭
    知易科罰金折算標準。
五、被告丁○○經合法傳喚，無正當理由不到庭，爰不待其陳述
    ，逕行判決。
乙、無罪部分（即被告甲○○、乙○○部分）：
一、公訴意旨略以：被告甲○○於上開時地搶得被害人丙○○所
    有之皮包一只（內含現金二萬元，易立信牌、門號00000000
    00號手機及系爭手機各一支），得手後旋即離去。嗣於不詳
    時、地，將系爭手機交付予明知其為贓物之被告乙○○使用
    ，而被告乙○○又於不詳時間在證人洪彬位在臺北縣鶯歌鎮
    ○○路217號之1之汽車修理廠後門，將系爭手機交付予亦明
    知係贓物之被告丁○○。因認被告甲○○係犯刑法第三百二
    十五條第一項搶奪罪嫌，被告乙○○涉犯刑法第三百四十九
    條第一項之收受贓物罪嫌云云。
二、按犯罪事實應依證據認定之，無證據不得推定其犯罪事實；
    又不能證明被告犯罪或其行為不罰者，應諭知無罪之判決，
    刑事訴訟法第一百五十四條第二項及第三百零一條第一項分
    別定有明文。刑事訴訟法上所謂認定犯罪事實之證據，係指
    足以認定被告確有犯罪行為之積極證據而言，該項證據自須
    適合於被告犯罪事實之認定，始得採為斷罪資料。認定犯罪
    事實應依證據，為刑事訴訟法所明定，故被告否認犯罪事實
    所持之辯解，縱屬不能成立，仍非有積極證據足以證明其犯
    罪行為，不能遽為有罪之認定。事實之認定，應憑證據，如
    未能發現相當證據，或證據不足以證明，自不能以推測或擬
    制之方法，以為裁判基礎。認定犯罪事實所憑之證據，雖不
    以直接證據為限，間接證據亦包括在內；然而無論直接或間
    接證據，其為訴訟上之證明，須於通常一般之人均不致有所
    懷疑，而得確信其為真實之程度者，始得據為有罪之認定，
    倘其證明尚未達到此一程度，而有合理之懷疑存在時，事實
    審法院復已就其心證上理由予以闡述，敘明其如何無從為有
    罪之確信，因而為無罪之判決，尚不得任意指為違法。刑事
    訴訟法第一百六十一條第一項規定：檢察官就被告犯罪事實
    ，應負舉證責任，並指出證明之方法。因此，檢察官對於起
    訴之犯罪事實，應負提出證據及說服之實質舉證責任。倘其
    所提出之證據，不足為被告有罪之積極證明，或其指出證明
    之方法，無從說服法院以形成被告有罪之心證，基於無罪推
    定之原則，自應為被告無罪判決之諭知（最高法院二十九年
    上字第三一○五號、三十年上字第一八三一號、四十年台上
    字第八六號、七十六年台上字第四九八六號、九十二年台上
    字第一二八號分別著有是例）。
三、證據能力：被告甲○○、乙○○對後引證據之證據能力，均
    不爭執，且觀其製作取得之情形，亦無違法或不當之情況，
    依刑事訴訟法第159條之5規定，均有證據能力。
四、公訴意旨認被告甲○○涉有搶奪罪嫌，被告乙○○有收受贓
    物罪嫌，係以被告乙○○、同案丁○○於警詢偵訊供述，證
    人丙○○、官明慧、洪彬之證述暨依證人丙○○、官明慧行
    動電話通聯紀錄進而循線查獲被告丁○○等為據。訊據被告
    甲○○及被告乙○○堅詞否認有公訴意旨所指之犯行，被告
    甲○○辯稱：並未搶奪，亦未交付系爭手機予丁○○等語，
    被告乙○○辯稱：並未交付系爭手機予丁○○，丁○○所指
    不實等語。經查：
（一）有關丙○○於上開時、地曾遭一名騎乘不詳車牌號機車之
      人搶奪包含系爭手機在內之前述財物乙情，業據證人丙○○具結證述在卷（原審卷第57至59頁），且系爭手機曾由
      被告丁○○搭配使用證人官明慧申辦之000000 0000號、0
      000000000號行動電話門號，嗣經警依系爭手機序號循線
      查獲證人官明慧、丁○○等情，有證人丙○○、官明慧之
      通聯調閱查詢單（見偵查卷第28至35頁）在卷可憑，自堪
      認定被告丁○○曾持有證人丙○○遭搶奪之系爭手機無訛
      。然尚難推論係被告甲○○所搶得。
（二）公訴人以被告甲○○自承曾竊得黑色機車等語，而為其不
      利之認定乙節，經查：被告甲○○固於警詢稱：竊取周秀
      香所有車牌號碼K5A-692 號之黑色重型機車一輛等語（偵
      字第25827號卷第13 頁），有關機車顏色，固與本件搶案
      相同，惟該案發生之時間，係96年1 月16日，有起訴書在
      卷可稽（同上偵卷第46至47頁），顯在本件案發時間95年
      10月3 日之後，因此，於時間上，即與本件搶奪案件，無
      關聯性，不能據為不利被告甲○○之認定。此部份所指，
      尚有誤會。
（三）至於證人洪彬97年1 月28日偵訊筆錄固載：家豪跟我說，
      丁○○紅色那支手機，是家豪在修車廠給鄭的。是在鶯歌
      鎮○○路217號之ㄧ鶯歌汽車修理廠等語（偵字第25827號
      卷第91-92 頁），惟經原審勘驗該日筆錄錄音，應係粉紅
      色等情，有勘驗筆錄在卷可參（原審卷第90-91 頁），其
      後偵訊亦稱：我上次說的是粉紅色的；我說的都是同一支
      ，我看到是粉紅色等語（偵字第25827號卷第117頁），於
      原審證稱：我只記得有一支粉紅色手機；我一直看到的是
      粉紅色手機等語（原審訴字卷第82頁），是依證人洪彬所
      述，所見者乃之粉紅色手機，與系爭紅色手機，兩者顏色
      顯不相同，且證人洪彬於原審證稱：丁○○及乙○○從後
      門走進來，丁○○有拿一支MOTOV3銀色手機給我看；我沒
      有看過丁○○拿一支紅色手機等語（原審訴字卷第83頁）
      ，則同案被告丁○○所指：洪彬曾看見被告乙○○交付一
      支紅色手機予伊云云，即乏依據，不足採信。
（四）證人洪彬証稱：我有問胡那支手機是誰的，他後來跟我說
      是搶來的等語（偵字第25790號卷第82頁，偵字第25827號
      卷第117頁），然所指係粉紅色手機，與本件不同，已如
      前述，因此，不能為被告甲○○犯本件搶奪之佐證。
（五）同案被告丁○○，關於究係由何人交付上開手機及其原因
      等情，先於警詢證稱：是家豪借我使用的云云（偵字第25
      827號卷第7頁），其後於偵訊改稱：是甲○○在修車廠交
      給我的，（後改稱）在我家拿給我做為借款之抵押云云（
      偵字第15827號卷第38 頁），又改稱：上開手機是乙○○
      在我朋友的修車廠借我的。乙○○在洪彬的修車廠後門交
      給我一支OKWAP牌紅色手機云云（同上卷第51 頁），前後
      不一，自難輕信，再者，同案被告丁○○於原審又證稱：
      系爭手機是乙○○在95年10月之前所借用等語（原審訴字
      卷第75頁），時間竟在本件搶案發生之前，所述顯然違反
      常情，顯見其此部份所述，有瑕疵可指，復無佐證，自不
      可採，從以之推論，上開手機為被告甲○○所搶奪。或係
      被告乙○○所交付者。公訴人以之為不利被告甲○○及陳
      德東之證據，不無誤會。
（六）證人官明慧於偵訊證稱：我上星期去會面時丁○○有跟我
      說上開手機是乙○○拿給他的等語（偵字第25827 號卷第
      54至55頁），有關所述手機係被告乙○○交付乙節，顯非
      親身見聞，係傳聞而來，已難輕信，何況，參酌其於警詢
      是稱：不知道丁○○如何取得上開手機等語（同上偵卷第
      20頁），既是不知，自難以事後傳聞說法，而為他人犯罪
      之依據。因此，不能以其說詞，為被告乙○○及被告甲○○有罪之依據。
（七）公訴人以被告乙○○在偵查中，與同案被告丁○○對質時
      ，無法回答丁○○曾看過乙○○持有該支手機等情（同上
      偵卷第102 頁），據以推論同案被告乙○○犯有收受贓物
      罪嫌乙節。然人之表達能力，因人因事而異，能否因一時
      語塞，即為其有罪之推認？實非無疑。何況，犯罪事實應
      依積極證據認定之，刑事訴訟法第一百五十四條第二項定
      有明文，公訴人此部份所指，不無誤會。
綜上，公訴人所提出之證據，尚不足以使本院形成被告甲○○及
乙○○有罪之心證，亦即尚有合理懷疑空間存在，此外，復查無
其他積極證據，足資證明被告甲○○、乙○○有公訴意旨所指犯
行，既不能證明其等犯罪，依首揭法條及判例意旨，自應諭知無
罪。
五、原審同此認定，判決被告甲○○、乙○○無罪，並無不合。
    檢察官上訴仍就原證據為爭執，難認有理由，惟原審以被告
    甲○○經合法傳喚未到，而逕行判決。然查：被告甲○○於
    通緝到案時，所留戶籍地址為台北縣淡水鎮○○路125巷8號
    9樓，現住地址為台北縣鶯歌鎮○○路○段4 號6樓（原審訴
    緝字卷第4，37，38 頁），而原審審理傳票以上開地址傳喚
    ，均以無此人遭退回，有送達證書在卷可參（原審訴緝卷第
    51，52頁），顯然未經合法送達，原審此部份逕行判決，顯
    有刑事訴訟法第379條第6款之當然違背法令事由。自屬不能
    維持，應由本院將此部份撤銷，並諭知無罪。有關被告乙○○部份，檢察官上訴，既無理由，應予駁回。
六、被告甲○○、丁○○經合法傳喚，均無正當理由不到庭，爰
    不待其陳述，逕行判決。
據上論斷，應依刑事訴訟法第371條，第369條第1項前段、第368
條、第364條、第301條第1項、第299條第1項前段，刑法第349條
第1項，第47條，第41條第1項前段，刑法施行法第1之1條，中華
民國罪犯減刑條例第2條第1項第3款，第7條，第9條規定，判決
如主文。
本案經檢察官吳春麗到庭執行職務。
中    華    民    國    99    年    3     月    12    日
                  刑事第十八庭審判長法  官  吳鴻章
                                    法  官  汪梅芬
                                    法  官  周政達
以上正本證明與原本無異。
乙○○、丁○○部分不得上訴。
甲○○部分如不服本判決，應於收受送達後10日內向本院提出上
訴書狀，其未敘述上訴之理由者並得於提起上訴後10日內向本院
補提理由書（均須按他造當事人之人數附繕本）「切勿逕送上級
法院」。
                                    書記官  廖純瑜
中    華    民    國    99    年    3     月    12    日
附錄：本案論罪科刑法條全文
中華民國刑法第349條
（普通贓物罪）
收受贓物者，處3年以下有期徒刑、拘役或5百元以下罰金。搬運
、寄藏、故買贓物或為牙保者，處5年以下有期徒刑、拘役或科
或併科1千元以下罰金。
因贓物變得之財物，以贓物論。

司法院資訊處製作；財團法人民間司法改革基金會備份。
